臺灣彰化地方法院刑事判決
110年度訴字第332號
公  訴  人  臺灣彰化地方檢察署檢察官
被      告  陳建益


選任辯護人  廖國竣律師
            王博鑫律師
            賴郁婷律師
被      告  覃郁茹


選任辯護人  林婉婷律師 
上列被告等因傷害等案件，經檢察官提起公訴（110年度調偵字
第30、31、32號），本院判決如下：
    主  文
陳建益犯傷害罪，處有期徒刑貳月，如易科罰金，以新臺幣壹仟
元折算壹日。
陳建益被訴毀損部分，公訴不受理。
覃郁茹犯傷害罪，處拘役肆拾日，如易科罰金，以新臺幣壹仟元
折算壹日。又犯散布文字誹謗罪，處拘役伍拾日，如易科罰金，
以新臺幣壹仟元折算壹日。又犯散布文字誹謗罪，處拘役伍拾日
，如易科罰金，以新臺幣壹仟元折算壹日。應執行拘役壹佰貳拾
日，如易科罰金，以新臺幣壹仟元折算壹日。
    犯罪事實
一、陳建益與覃郁茹（原名：覃映澄）前係男女朋友關係，兩人
    於民國109年1月13日晚間，在阮宣琳位於彰化縣彰化市自強
    南路之住處飲酒後發生爭吵，陳建益駕車將覃郁茹載回覃郁
    茹位於彰化市○○路00巷00○0號住處後，即返回自己位於彰化
    縣○○鄉○○村○○巷00號之住處。詎覃郁茹於109年1月14日凌晨
    2、3時許，又自行前往陳建益上址住處，兩人仍持續爭吵，
    覃郁茹並基於傷害之犯意，在陳建益上址住處外的田裡，徒
    手毆打、抓傷、腳踢陳建益，致陳建益受有臉部擦傷、胸部
    及腹部擦傷、左手臂、右手及左手擦傷、右手臂及左前臂挫
    傷等傷害。陳建益亦基於傷害之犯意，在其上址住處外的田
    裡及住處前馬路上，與覃郁茹拉扯，並徒手毆打、以腳踹覃
    郁茹，及抓覃郁茹頭髮，致覃郁茹受有左右手腕挫傷瘀血多
    處、頭枕部挫傷腫脹、右胸部挫傷瘀血2×1公分、1×1、1×1
    公分等傷害。
二、覃郁茹於109年3月15日，意圖散布於眾，基於散布文字誹謗
    之犯意，在陳建益友人李宜霖之不特定人可以共見共聞之FA
    CEBOOK頁面接續公開留言稱：「陳建益，你明明是一個老闆
    ，可是你跟動物有甚麼差別？你每天開好車，愛面子，你幹
    的多少壞事，很快就公布，讓大家，看你的真面，你殺死我
    的兩個小孩，打我小孩流掉，打我全身受傷，你還好意思，
    帶那麼多個女人，睡在我的床上？你還算人嗎？等我住院回
    來，讓大家看清楚你這種惡毒的人。」、「你去年跟女人上
    床，做愛還錄影轉給我看，你自己殺了一個兒子5個月，走
    到今年，又同事一樣，老天有眼，你會得到懲罰。」等語，
    以此僅涉私德而與公共利益無關之事項，指摘、傳述足以毀
    損陳建益名譽之事。復又於109年4月22日，意圖散布於眾，
    基於散布文字誹謗之犯意，以「覃映澄」之名義，接續在FA
    CEBOOK之「彰化人大小事」、「愛秀水說秀水」社團，發表
    留言稱：「麻煩大家給我一個意見，請教妳們我是一個越南
    華僑，因為對台灣有很多法律上不懂，請大家回應我，我跟
    這個日昇彈簣的負責人，(陳建益)我跟他在兩年，我們生活
    上沒有金錢往來，他自己有他的事業，我自己也有我的事業
    ，這一年來常常對我施暴，因為我也是一個做生意的人，他
    也是，為了面子，而且我們都公開在一起大家都知道，所以
    我認他包容他，可是越來越過分，我兩次懷孕(小孩)都被他
    打死，加上肺部積水住院17天？我住院第二天，他就帶女人
    回家睡，我請問妳們這種可惡的人，要怎麼處理？我在台灣
    沒甚麼人可以幫我，遇到這種問題希望大家給我意見。(如
    果這個po文不能請刪除)謝謝。」等語，並在下方張貼陳建
    益的照片，以此僅涉私德而與公共利益無關之事項，指摘、
    傳述足以毀損陳建益名譽之事。
三、案經覃郁茹、陳建益訴由彰化縣警察局彰化分局、鹿港分局
    報告、覃郁茹訴由臺灣彰化地方檢察署檢察官偵查起訴。　
    理  由
壹、有罪部分：
一、證據能力部分：
　㈠按被告以外之人於審判外之言詞或書面陳述，除法律有規定
    者外，不得作為證據，刑事訴訟法第159條第1項定有明文，
    而所謂法律有規定者，即包括同法第159條之1至之5所規定
    傳聞證據具有證據能力之例外情形。故如欲採被告以外之人
    於審判外之言詞為證據時，必須符合法律所規定之例外情形
    ，方得認其審判外之陳述有證據能力。本件證人覃郁茹、阮
    宣琳於警詢時所製作之筆錄，均係被告陳建益以外之人，於
    審判外之陳述，屬傳聞證據，且被告陳建益及其辯護人對於
    上開筆錄表示不同意作為證據使用（見本院卷第255頁筆錄
    ），依刑事訴訟法第159條第1項規定，不得作為本案證明被
    告陳建益有罪之依據。
　㈡其餘本判決所引用被告以外之人於審判外之言詞或書面陳述
    ，而不符合刑事訴訟法第159條之1至第159條之4之規定者，
    檢察官、被告陳建益、覃郁茹及其等辯護人均已明示同意作
    為證據（本院卷第254至255頁、第337至338頁），且迄至本
    院言詞辯論終結前均未聲明異議，本院審酌各該證據製作時
    之情況，並無違法不當之情事，以之作為證據應屬適當，依
    刑事訴訟法第159條之5第1項之規定，認具有證據能力。
二、訊據被告陳建益矢口否認有何傷害犯行，辯稱：我在覃郁茹
    住處沒有打她，在我家是覃郁茹先動手的，我有打到她，但
    是不小心拉扯碰到的，不是真的攻擊云云。被告陳建益之辯
    護人為其辯護稱：109年1月13日當日，被告與覃郁茹、阮宣
    琳及阮宣琳之父親一同吃飯喝酒時，覃郁茹與阮宣琳提及要
    求被告與覃郁茹登記結婚，方能保障覃郁茹云云，被告婉拒
    其等提議，之後雙方即發生口角，覃郁茹瘋狂徒手歐打被告
    ，阮宣琳則拉住被告雙手，使覃郁茹得以針對被告之臉部、
    四肢繼續毆打，被告雖遭覃郁茹毆打成傷，但因覃郁茹已酩
    酊大醉，被告遂依阮宣琳之要求，將覃郁茹送回其住處即駛
    離，返回彰化縣○○鄉○○村○○巷00號住處睡覺，然覃郁茹竟於
    翌日凌晨約2點左右，自行乘車前往被告之住處，打開車庫
    與大門鐵門後，開始在被告住家門口大吼大叫，揚言要讓被
    告身敗名裂，被告因擔心覃郁茹之舉動造成鄰里之困擾，即
    先將覃郁茹拉到住家對面的田裡，詎覃郁茹一直出手攻擊被
    告，並扯破被告衣服，抓傷被告，致被告受有臉部擦傷、胸
    、腹部擦傷、右手臂及左、右手擦傷、右手臂及左前臂挫傷
    等傷害。被告係面臨現在不法之侵害，為停止覃郁茹繼續之
    現在不法侵害，僅擋下覃郁茹之攻擊，並非反擊，被告僅為
    制止覃郁茹之動作，而無故意傷害覃郁茹之主觀犯意，被告
    係出於自我防衛之本意，所為之正當防衛行為，依刑法第23
    條規定，具阻卻違法事由，應不成立傷害罪。被告自事發以
    後，多次展現誠意欲與覃郁茹商談和解事宜，因覃郁茹要求
    新臺幣（下同）300萬元分手費，甚至揚言有翻拍被告裸體
    晝面，企圖散布為要脅，對於其自身涉犯之傷害、誹謗等犯
    罪事實，隻字未提、毫無悔意，實令被告甚感心寒，請查明
    事實，對被告諭知無罪等語。
　　而被告覃郁茹對散布文字誹謗之犯行坦承不諱，但矢口否認
    有何傷害犯行，辯稱：我沒有傷害陳建益的行為云云。被告
    覃郁茹之辯護人則為其辯護稱：陳建益於109年1月13日晚間
    與被告一同前往友人阮宣琳家中用餐、小酌飲酒，席間因被
    告起身接聽客戶電話，陳建益以被告欲與男人打炮等粗鄙字
    眼侮辱被告，並起立作勢毆打被告，阮宣琳多次制止後，陳
    建益仍氣憤不止。於當日夜間11時許，陳建益與被告返回被
    告住處，阮宣琳因擔心被告安危，遂亦一同前往。至被告住
    處後，陳建益無視阮宣琳在旁，將被告壓制住處客廳沙發上
    ，致其無法動彈並毆打，被告因此受傷，此業據證人阮宣琳
    於109年6月22日偵查中證述明確，足證陳建益於109年1月13
    日晚上11時許有傷害被告之行為。嗣於109年1月14日凌晨，
    陳建益離開被告住處，被告因將車子停放於陳建益住處，便
    搭計程車前往取車，當時陳建益因喝酒後燥熱於住處1樓裸
    著上身，見到被告來取車，要求被告不得離去，被告不從，
    陳建益又基於傷害之犯意毆打被告，強行將其拉至住處附近
    田邊毆打，並脫去被告全身衣服，甚至毆打後又拍攝被告裸
    照予以威脅。陳建益雖提出診斷證明書為證，然該診斷證明
    書係已經過16小時後始由醫師所出具，記載受有輕微擦傷、
    挫傷，陳建益對於所受之傷勢，僅模糊稱被告係在田裡與其
    互毆把他上半身抓傷所造成。倘如陳建益所指述，被告與其
    有互毆行為云云，陳建益住處客廳與門口處均設有監視錄影
    器，何以在案發之後，將可以直接證明被告犯行之影像證據
    刪除。陳建益身高170公分、體重90公斤，身材壯碩，被告
    身高155公分、當時體重42公斤，體型嬌小，兩人身材差距
    甚大，被告豈可能有傷害陳建益之機會。倘若如陳建益所述
    被告與其在田裡互毆，何以在監視錄影晝面下，均呈現被告
    任陳建益猛烈毆打、腳踹之情形，連一絲反擊或毆打、抓、
    拉扯陳建益之動作都沒有出現？而陳建益就其於109年1月14
    日凌晨對被告所為傷害行為，亦不否認。事實上，陳建益於
    案發當日因酒後情緒激動、力氣非小，毆打被告成傷，已如
    前述。由於兩人體格相差懸殊，被告當時因恐被陳建益持續
    傷害僅能抱頭屈身躲避，又需遮掩裸露之身體，以避免經過
    人車觀看，復因全身赤裸，且欲阻止陳建益持續毆打，根本
    無餘力毆打陳建益。是以，卷内並無任何證據得以證明被告
    有毆打陳建益之事實，陳建益之擦傷、挫傷是否係被告所為
    ，尚有疑問，自不得率以陳建益提出之診斷證明書即據此認
    定被告涉有傷害罪嫌。陳建益與被告原為男女朋友，被告則
    係歸化之外籍人士，在台並無親友可資依靠。與陳建益交往
    期間，屢次遭受其毆打、毀損物品，陳建益亦時常口出惡言
    ，如稱被告欲與男人打炮等侮辱性字眼，讓被告經常受到肢
    體與語言上之暴力對待，使被告精神受創嚴重，求助無門。
    且陳建益時常周旋於眾多女子，甚至與不知名女性於被告住
    家發生性行為，並遺留貼身衣物於住處。被告因陳建益對被
    告精神或肉體上之傷害行為，忍無可忍，始於網路上留言，
    且留言時註明「如果這個P0文不行請刪除」，貼文之後即迅
    速撤下，被告所為雖有不當，但其情可憫，請從輕量刑並給
    予緩刑等語。
三、經查：
　㈠陳建益與覃郁茹前係男女朋友關係，兩人於109年1月13日晚
    間，在阮宣琳位於彰化市自強南路之住處飲酒後有發生爭吵
    ，陳建益駕車將覃郁茹載回覃郁茹位於彰化市○○路00巷00○0
    號住處後，即返回自己位於彰化縣○○鄉○○村○○巷00號之住處
    ，嗣覃郁茹於109年1月14日凌晨2、3時許，又自行前往陳建
    益上址住處，在陳建益住處外兩人仍持續爭吵之事實，業據
    被告陳建益、覃郁茹供承在卷（他字卷第72、76頁、第79頁
    、本院卷第250至251頁、第334至335頁），並有證人阮宣琳
    於偵查中之證言在卷可稽（他字卷第75頁），此部分事實堪
    以認定。
　㈡被告陳建益於109年1月14日凌晨2、3時許，在其位於彰化縣○
    ○鄉○○村○○巷00號之住處外，有與覃郁茹拉扯，並徒手毆打
    、以腳踹覃郁茹，及抓覃郁茹頭髮，致覃郁茹受有左右手腕
    挫傷瘀血多處、頭枕部挫傷腫脹、右胸部挫傷瘀血2×1公分
    、1×1、1×1公分等傷害，業據覃郁茹於偵查中證稱：他打我
    時間應該是1月14日凌晨，他先把我拉到田裡也就是監視器
    拍不到的地方毆打我，後來又把我拉到馬路，就是在永興巷
    陳建益住處旁馬路等語（他字卷第76頁）；於本院審理時證
    稱：我驗傷單上的左右手腕挫傷瘀血多處、頭枕部挫傷腫脹
    等傷是陳建益後面打我的，當時他自己開車回家，我叫計程
    車過去他家，他那時候就拉我去田裡一直打我。我頭枕部挫
    傷，是再回去他家的時候，他在田裡脫我衣服打我。…他拉
    我在外面田裡打一陣子，用腳踢我的胸部跟肚子，他踢我，
    抓我頭髮。…診斷書上記載左手腕、右手腕、頭部枕部挫傷
    、右胸部挫傷，是14日凌晨在陳建益永興巷的住處才造成的
    ，他在14日有抓我的手，踢我的頭、胸部跟肚子，他傷害我
    的地方在永興巷的田裡跟馬路都有，先拉我去田裡，後來才
    回到馬路等語（本院卷第463至464頁、第468、473頁），告
    訴人覃郁茹已明確指稱於109年1月14日凌晨，在被告陳建益
    上址住處外，被告陳建益有拉覃郁茹，並徒手毆打、以腳踹
    覃郁茹及抓覃郁茹頭髮，致其受傷，並有記載覃郁茹於109
    年1月14日就醫時，受有「左右手腕挫傷瘀血多處、頭枕部
    挫傷腫脹、右胸部挫傷瘀血2×1公分、1×1、1×1公分」等傷
    害之信生醫院診斷證明書在卷足憑（彰警卷第11頁）。且經
    本院當庭勘驗覃郁茹所提出翻拍監視器畫面之錄影檔案，勘
    驗結果發現於拍攝時間29至31秒間，被告陳建益有用腳踹覃
    郁茹的動作，有勘驗筆錄及擷取畫面列印相片附卷可佐（本
    院卷第534、551頁）。又被告陳建益供稱：109年1月14日凌
    晨2點多，覃郁茹到我秀水鄉鶴鳴村永興巷45號住處，打開
    我家的車庫及大門之後，就坐在門口大吼大叫，因為當下已
    經凌晨2點多了，我不想讓她吵到鄰居，就把她拉到門口對
    面的田裡，我們在那邊有拉扯推擠，當中我只是一直要抓住
    她的手腕。…109年1月14日凌晨2點左右，覃郁茹自行開車到
    我永興巷住處，她就一直鬧我，我怕吵到旁邊鄰居，我就把
    她拉到我家對面的田，之後我就把她拉回來，我有輕輕打覃
    郁茹手部，也有拉覃郁茹頭髮，覃郁茹頭枕部及右胸部都有
    受傷，我沒有意見，14日這一天涉犯傷害罪我承認。…我承
    認傷害等語（彰警卷第2頁、他字卷第79至80頁、本院卷第2
    52頁），亦坦承有對覃郁茹傷害之行為，足認告訴人覃郁茹
    上開證述內容，應屬實在。
　㈢被告陳建益之辯護人雖主張陳建益所為係正當防衛云云，惟
    正當防衛必須對於現在不法之侵害始得為之，侵害業已過去
    ，或無從分別何方為不法侵害之互毆行為，均不得主張防衛
    權，而衡之一般社會經驗法則，互毆係屬多數動作構成單純
    一罪而互為攻擊之傷害行為，縱令一方先行出手，而還擊之
    一方在客觀上苟非單純對於現在不法之侵害為必要排除之反
    擊行為，因其本即有傷害之犯意存在，則對其互為攻擊之還
    手反擊行為，自無主張防衛權之餘地（最高法院110 年度台
    上字第5638號刑事判決意旨參照）。本件覃郁茹於109年1月
    14日凌晨前往被告陳建益上址住處外吵鬧，被告陳建益不予
    理會或報警處理即可迴避衝突，並無為了防禦而出手攻擊之
    必要，然被告陳建益卻為了制止覃郁茹，而對覃郁茹為上開
    拉扯、徒手毆打、以腳踹及抓頭髮之行為，顯見被告陳建益
    主觀上有傷害之犯意存在，非僅基於防衛意思而為之，縱然
    覃郁茹當時有對陳建益傷害之行為，但被告陳建益客觀上所
    為已非單純對於現在不法之侵害為必要排除之反擊行為，自
    無防衛權可言。
　㈣被告覃郁茹於109年1月14日凌晨2、3時許，在陳建益上址住
    處外，有對陳建益傷害之行為，業據告訴人陳建益於偵查中
    證稱：109年1月14日凌晨2點左右，覃郁茹自行開車到我永
    興巷住處，她就一直鬧我，我怕吵到旁邊鄰居，我就把她拉
    到我家對面的田，在田裡的時候覃郁茹把我上半身抓傷並把
    我衣服扯破等語（他字卷第79頁）；於本院審理時證稱：10
    9年1月14日凌晨2時53分在我住處外，覃郁茹有打我，她從
    彰化市回來，我已經回到家，我在休息，她開車回來拿遙控
    器打開我家門跟客廳，她用指甲，很鋒利，當天我有穿衣服
    ，整件衣服被她拉破，整個手腕，上半部、下半部都瘀青。
    覃郁茹用拳頭跟指甲，還用捏的，用指甲抓我手臂，腹部跟
    下身也有，都有驗傷單。她在門口大吵大鬧，她一直抓我臉
    ，打我身體。腹部她用踢的，左手臂、右手臂擦傷、挫傷是
    她用指甲抓的。…她在我家吵鬧時，我想把她拉到田中央，
    不要讓她吵，在拉到田中央時，她已經出手開始打我。1月1
    4日凌晨2點多，在我把她拉到田中央不要吵到別人的時候才
    發生拉扯，我才會整個上半身受傷，還有腹部被他踢傷整個
    瘀青。…14日覃郁茹在田裡，她有打我，她刮我、捏我，我
    腹部整個瘀青，在田裡，覃郁茹用她的雙手，她指甲非常鋒
    利，我是20公分的傷，全部都是抓痕，手會瘀青是她用捏的
    。…大部分的傷勢主要都是在永興巷造成的，我提出來的受
    傷照片是隔天我驗傷完拍的，14日中午過後我去驗傷，下半
    身不雅觀，我沒有拍，都是很大片的傷痕，這是被覃郁茹用
    抓、用踹的，腹部瘀青是她踢的等語（本院卷第477至478頁
    、第480至483頁、第487頁）明確。又卷附告訴人陳建益之
    彰化基督教醫療財團法人鹿港基督教醫院（下稱鹿港基督教
    醫院）診斷書、病歷資料顯示，陳建益於109年1月14日前往
    該院急診就醫，經醫師診斷其受有臉部擦傷、胸部、腹部擦
    傷、左手臂、右手、左手擦傷、右手臂、左前臂挫傷等傷害
    （見彰警卷第30頁、本院卷第385至390頁），告訴人陳建益
    指稱其遭被告覃郁茹徒手毆打、抓傷、腳踢，致身體受有多
    處傷害，核與診斷書、病歷資料顯示傷勢之結果相符，應堪
    採信。被告覃郁茹空言否認有傷害犯行云云，不足採信。又
    被告覃郁茹係以徒手毆打、抓傷、腳踢之方式對陳建益為傷
    害，而能否以此方式為傷害犯行，本與行為人之身高、體型
    無直接關係，被告覃郁茹之辯護人徒以覃郁茹、陳建益兩人
    身形差距，即認覃郁茹不可能對陳建益為傷害犯行，顯不可
    採。又陳建益於109年1月14日凌晨並未脫下覃郁茹「全身衣
    服」，且陳建益雖然有拿手機拍攝覃郁茹，但其手機畫面是
    黑的，此觀卷附覃郁茹所提出案發當日之監視器翻拍照片（
    本院卷第135頁）自明，被告覃郁茹之辯護人主張陳建益當
    時有脫去覃郁茹「全身衣服」，並且對覃郁茹拍攝「裸照」
    ，並稱覃郁茹「全身赤裸」云云，亦無足採。本件卷附之錄
    影檔案皆為覃郁茹所提出，覃郁茹甚至還能提出陳建益住處
    其他日期的監視器影像畫面（見本院卷第137頁、第155至15
    7頁），反觀陳建益卻未能提出案發當日任何的錄影檔案，
    陳建益稱其手機內的錄影檔案已遭覃郁茹刪除（見本院卷第
    479、533頁陳建益筆錄），尚非無據，且覃郁茹傷害陳建益
    之地點為其住處外的田裡，已據陳建益證述明確，該地點並
    非監視器能拍到的地方，被告覃郁茹之辯護人逕認係陳建益
    自行刪除監視器影像，及以監視器沒有拍到覃郁茹傷害陳建
    益的畫面，而認覃郁茹沒有傷害陳建益，均無可採。至告訴
    人陳建益於本院審理時雖指證稱被告覃郁茹於109年1月13日
    晚上11時許，在阮宣琳住處也有對其甩巴掌之傷害行為云云
    （見他字卷第79頁、本院卷第479頁、第481至482頁證人陳
    建益筆錄），但被告覃郁茹否認有傷害陳建益之行為，且當
    時在場之證人阮宣琳證稱：我沒有看到覃郁茹甩陳建益巴掌
    ，覃郁茹沒有甩陳建益巴掌等語（本院卷第493、495頁），
    是尚難認定被告覃郁茹在證人阮宣琳住處也有對陳建益傷害
    之行為，附此敘明。
　㈤被告覃郁茹於109年3月15日，有在陳建益友人李宜霖之不特
    定人可以共見共聞之FACEBOOK頁面接續公開留言稱：「陳建
    益，你明明是一個老闆，可是你跟動物有甚麼差別？你每天
    開好車，愛面子，你幹的多少壞事，很快就公布，讓大家，
    看你的真面，你殺死我的兩個小孩，打我小孩流掉，打我全
    身受傷，你還好意思，帶那麼多個女人，睡在我的床上？你
    還算人嗎？等我住院回來，讓大家看清楚你這種惡毒的人。
    」、「你去年跟女人上床，做愛還錄影轉給我看，你自己殺
    了一個兒子5個月，走到今年，又同事一樣，老天有眼，你
    會得到懲罰。」等語。於109年4月22日，又以「覃映澄」之
    名義，接續在FACEBOOK之「彰化人大小事」、「愛秀水說秀
    水」社團，發表留言稱：「麻煩大家給我一個意見，請教妳
    們我是一個越南華僑，因為對台灣有很多法律上不懂，請大
    家回應我，我跟這個日昇彈簣的負責人，(陳建益)我跟他在
    兩年，我們生活上沒有金錢往來，他自己有他的事業，我自
    己也有我的事業，這一年來常常對我施暴，因為我也是一個
    做生意的人，他也是，為了面子，而且我們都公開在一起大
    家都知道，所以我認他包容他，可是越來越過分，我兩次懷
    孕(小孩)都被他打死，加上肺部積水住院17天？我住院第二
    天，他就帶女人回家睡，我請問妳們這種可惡的人，要怎麼
    處理？我在台灣沒甚麼人可以幫我，遇到這種問題希望大家
    給我意見。(如果這個po文不能請刪除)謝謝。」等語，並在
    下方張貼陳建益的照片等事實，業據被告覃郁茹坦承不諱，
    且經證人李宜霖於警詢時、告訴人陳建益於偵查中證述明確
    （鹿警卷第12至14頁、他字卷第83頁），並有社群軟體FACE
    BOOK列印資料在卷足憑（鹿警卷第15至17頁），而被告覃郁
    茹上開文字容均僅涉及私德而與公共利益無關，其所為之指
    摘、傳述已足以毀損陳建益名譽，堪認被告覃郁茹此部分自
    白與事實相符，可以採信。
　㈥綜上所述，本件事證明確，被告陳建益、覃郁茹上開犯行均
    堪以認定，應依法論科。
四、核被告陳建益、覃郁茹就犯罪事實一所為，均係犯刑法第27
    7條第1項之傷害罪。被告覃郁茹就犯罪事實二於109年3月15
    日、109年4月22日2次所為，均係犯刑法第310條第2項之散
    布文字誹謗罪。被告覃郁茹於109年3月15日有2次在FACEBOO
    K留言誹謗陳建益，於109年4月22日亦有在分別FACEBOOK「
    彰化人大小事」、「愛秀水說秀水」社團為2次發表留言誹
    謗陳建益之行為，然其犯罪時間均密接，且均在實現同一犯
    罪目的而侵害同一法益，均屬接續犯，各僅論以一罪。被告
    覃郁茹所犯上開3罪，犯意各別，行為互異，應分論併罰。
    爰以行為人之責任為基礎，審酌被告陳建益、覃郁茹原為男
    女朋友關係，其等不思以理性方式處理問題，而互相為上開
    傷害犯行，被告覃郁茹又於FACEBOOK對陳建益指名道姓散布
    發表前開文字內容，所為對告訴人陳建益名譽有相當程度之
    負面影響，被告陳建益犯後希望彼此能撤回告訴，然被告覃
    郁茹仍堅持被告陳建益需賠償80萬元始願意撤回告訴（見本
    院卷第458、546頁審判筆錄），及被告陳建益、覃郁茹傷害
    之手段、情節、所造成對方之傷勢程度、被告覃郁茹誹謗之
    內容情節、被告陳建益智識程度為高職畢業、為五金、投資
    公司負責人、離婚、小孩皆已成年之家庭狀況、被告覃郁茹
    智識程度為高中畢業、為貿易公司負責人、離婚、育有1子
    之家庭狀況等一切情狀，分別量處如主文所示之刑，並均諭
    知易科罰金之折算標準。被告覃郁茹部分，審酌其所犯其中
    1罪為傷害罪，另2罪為散布文字誹謗罪，所侵害之法益分別
    為告訴人陳建益之身體法益及名譽，並斟酌其各次犯行之犯
    罪時間、不法內涵、侵害法益程度等情，依刑法第51條第6
    款之規定，定其應執行之刑，併諭知執行刑易科罰金之折算
    標準。被告覃郁茹之辯護人雖請求給予被告覃郁茹緩刑之諭
    知，惟被告覃郁茹犯後未能與告訴人陳建益和解，且被告覃
    郁茹未考量自己同樣有對告訴人陳建益傷害、損害名譽之加
    害行為，猶要求陳建益需賠償80萬元始願意和解，實難認其
    有悔悟之意，為使被告覃郁茹能確切明瞭其行為所造成之損
    害，並知所警惕，避免日後再犯，認不宜給予緩刑之諭知。
五、不另為無罪諭知部分：
　　起訴意旨雖認被告陳建益於109年1月13日晚上11時許，在覃
    郁茹位於彰化市○○路00巷00○0號住處，有將覃郁茹壓在沙發
    上毆打，因認被告陳建益此部分所為，亦涉犯刑法第277條
    第1項之傷害罪嫌。經查，告訴人覃郁茹雖亦曾證稱被告陳
    建益於109年1月13日晚上11時許，在覃郁茹位於彰化市○○路
    00巷00○0號住處，有對其傷害之犯行（見他字卷第76頁、本
    院卷第462頁覃郁茹筆錄），及證人阮宣琳於偵查中證稱：1
    月13日晚上，陳建益開車載覃郁茹到自強路住處，因為我不
    放心覃郁茹，我就跟著上車回到覃郁茹自強路住處，進去之
    後陳建益就拉覃郁茹，覃郁茹就一直哭，陳建益將覃郁茹壓
    在家中沙發上，壓著覃郁茹脖子要打覃郁茹，我護著覃郁茹
    阻止陳建益打她，後來覃郁茹還是受傷云云（他字卷第75頁
    ）。但告訴人覃郁茹於本院審理時證稱：陳建益到我住處，
    他壓在我身上，那時候我沒有受傷。…他壓我的脖子沒有任
    何傷勢，我只是無法呼吸而已。…1月13日晚上在自強路43巷
    住處，陳建益把我壓在沙發上，他那樣的行為我脖子是沒有
    受傷，是沒有辦法呼吸，當時阮宣琳有把他擋住，有拉陳建
    益出來，13日晚上我不記得我有無受傷等語（本院卷第467
    頁、第471至472頁），已表明當時在其彰化市自強路住處，
    被告陳建益並沒有造成其受傷。證人阮宣琳於本院審理時證
    稱：我是隔天才看到覃郁茹有傷，陳建益有壓覃郁茹，他要
    打的時候，我手拉住他，有無打到，我不確定等語（本院卷
    第497頁），改稱當天晚上不確定陳建益有沒有打到覃郁茹
    ，是在隔天才看覃郁茹有受傷。是被告陳建益於109年1月13
    日晚間，在覃郁茹上址住處，是否有傷害覃郁茹造成其受傷
    之行為，仍有疑義，不能遽為認定，惟公訴人認此部分若成
    立犯罪，與被告陳建益上開有罪部分有接續犯之實質上一罪
    關係，爰不另為無罪之諭知。
貳、公訴不受理部分：
一、公訴意旨略以：被告陳建益於109年2月20日下午某時，在覃
    郁茹位於彰化市○○路00巷00○0號住處，毀損覃郁茹至廟裡求
    回供奉之大型招財符咒，致該招財符咒破損不堪使用，足以
    生損害於覃郁茹。因認被告陳建益此部分所為，涉犯刑法第
    354條之毀損罪嫌。
二、按告訴乃論之罪，其告訴應自得為告訴之人知悉犯人之時起
    ，於6個月內為之；告訴或請求乃論之罪，其告訴、請求已
    逾告訴期間者，應諭知不受理之判決，刑事訴訟法第237條
    第1項、第303條第3款分別定有明文。
三、經查：
  ㈠訊據被告陳建益坦承有毀損大型符咒一事，且此部分毀損行
    為，業經告訴人覃郁茹於偵查中證述明確（他字卷第95、11
    6頁），並有覃郁茹提出之招財符咒照片、陳建益毀損招財
    符咒之影片截圖照片在卷可佐（他字卷第97頁、第101至111
    頁）及覃郁茹提出之監視錄影畫面翻拍檔案「告證6」可證
    ，該「告證6」錄影檔案，經勘驗結果，發現於影片時間22
    秒，陳建益雙手拿起地上木製大型符咒，用力將其折斷破壞
    ，之後用右腳踩著大型符咒，雙手握住大型符咒的前端，欲
    再對折破壞，但陳建益自己的身體往右前方倒下去，於影片
    時間37至47秒，陳建益坐在地上，伸出右手撿起地上的木製
    大型符咒，用膝蓋抵住木製大型符咒，欲繼續對折破壞，木
    製大型符咒因而彈到地上，陳建益再撿起木製大型符咒，用
    右手手肘往下壓，木製大型符咒因而對折折斷，有勘驗筆錄
    及擷取畫面列印在卷可稽（本院卷第357至358頁、第363至3
    69頁），是被告陳建益有毀損覃郁茹所有之大型符咒，固堪
    認定。
  ㈡惟被告陳建益辯稱：毀損大型符咒是發生在108年3月底的事
    等語。而告訴人覃郁茹於109年8月31日偵查中向檢察官提出
    被告陳建益毀損大型招財符咒之錄影檔案，該錄影檔案翻拍
    照片雖顯示日期為109年2月20日（見偵5794號卷第207頁）
    ，然由該翻拍照片可知，覃郁茹所提供的錄影檔案為其儲存
    在google相簿內的影片，並非該錄影檔案的原始紀錄。且覃
    郁茹於109年6月4日刑事告訴狀提到：「109年1月20日晚間
    某時，告訴人與被告於其彰化縣○○鄉○○巷00號之住處，雙方
    談論一些生活瑣事，因被告飲酒後一言不合就動手毆打告訴
    人，造成告訴人手腳四肢瘀傷，惟當日為除夕前夕，告訴人
    僅先回到自家休養，此有告訴人受傷之照片佐證（告證3)。
    」（見他字卷第4頁），指訴被告陳建益曾於109年1月20日
    對其傷害，而覃郁茹所附「告證3」的照片（見他字卷第17
    至21頁），也同樣放在覃郁茹提出給檢察官、日期為「109
    年2月20日」的google相簿內（見偵5794號卷第207頁），該
    「告證3」所示覃郁茹手部受傷照片，與「告證6」錄影檔案
    畫面時間1分44秒所拍到覃郁茹右手手背受傷瘀青之情形（
    見本院卷第357至358頁勘驗筆錄、第555頁擷取畫面列印相
    片）明顯不一樣，顯見覃郁茹提出之google相簿顯示的日期
    並非正確的錄影日期，上開「告證6」錄影檔案的實際錄影
    日期應非109年2月20日。
  ㈢又經受命法官於準備程序勘驗覃郁茹上開「告證6」錄影檔案
    ，勘驗結果發現被告陳建益當時右手戴著護具（見本院卷第
    357頁勘驗筆錄及第415至417頁「告證6」擷取畫面列印相片
    ）。經調閱被告陳建益109年1月至2月、108年間之健保就醫
    資料（本院卷第345頁、第411至412頁），被告陳建益於109
    年1、2月間，僅有於109年1月14日、109年2月17日在鹿港基
    督教醫院、於109年2月13日在明志牙醫診所就診之紀錄，而
    陳建益109年1月14日在鹿港基督教醫院就醫，即為前揭被告
    覃郁茹傷害犯行所認定之傷害，另109年2月17日的就醫紀錄
    ，陳建益所受傷害為臉部擦傷，有鹿港基督教醫院109年2月
    17日診斷書、110年8月12日函及所附病歷資料在卷可參（彰
    警卷第31頁、本院卷第377至390頁）。被告陳建益之辯護人
    主張上開影片中被告陳建益的傷是108年3月右手骨折的傷，
    而觀所調閱之陳建益健保就醫資料可知，陳建益於108年3月
    間，有密集地在信生醫院就醫，信生醫院於110年8月18日函
    及所附病歷資料，顯示陳建益於108年3月13日因右手第五掌
    骨骨折至該院門診，並於同年3月15日住院手術治療（見本
    院卷第391至404頁），前揭「告證6」影片所顯示的傷勢核
    與被告陳建益108年3月間在信生醫院就診之傷勢相符，復參
    酌前述「告證6」影片勘驗結果，陳建益毀損大型符咒時，
    雙手並無法很順利地直接折斷大型符咒，身體還因此倒下，
    且最後仍需要用膝蓋、手肘輔助始能將該大型符咒對折折斷
    ，堪認其當時右手仍處在受傷狀態，被告陳建益辯稱毀損行
    為是發生在108年3月底，應堪採信。
  ㈣而起訴書關於犯罪時間之記載錯誤，如與起訴犯罪事實同一
    性之辨別及論罪科刑等法律適用無礙者，為期明確認定其事
    實，法院得依職權究明更正，並在與起訴之基本社會事實相
    同之基礎上加以審判（最高法院109年度台上字第546號判決
    意旨參照）。本件檢察官依覃郁茹於偵查中證稱：109年2月
    20日沒錯，我當時用手機拍，手機有顯示日期等語（他字卷
    第116頁），因而就覃郁茹指訴被告陳建益於109年2月20日
    毀損大型招財符咒之犯罪行為提起公訴。然檢察官係因覃郁
    茹之證述，及因覃郁茹提出被告陳建益毀損大型招財符咒影
    片的google相簿日期為109年2月20日，致將被告陳建益毀損
    大型招財符咒之犯罪時間認定為109年2月20日，並不影響本
    件檢察官係針對被告陳建益毀損該大型招財符咒起訴事實同
    一性之認定，兩者之基本社會事實並無不同，本院自得就起
    訴書所載此部分被訴事實加以審判。
四、綜上所述，被告陳建益毀損告訴人覃郁茹所有之大型符咒日
    期應為108年3月底，告訴人覃郁茹遲至109年6月5日始就被
    告陳建益此部分犯行，具狀向臺灣彰化地方檢察署提出告訴
    （見他字卷第3頁刑事告訴狀收文章日期），距案發時點108
    年3月底，顯已逾6個月之告訴期間，是其告訴已逾告訴期間
    ，此部分應諭知不受理之判決。
據上論斷，應依刑事訴訟法第299條第1項前段、第303條第3款，
刑法第277條第1項、第310條第2項、第41條第1項前段、第51條
第6款，刑法施行法第1條之1第1項，判決如主文。
本案經檢察官陳鼎文提起公訴，檢察官陳昭蓉、黃建銘到庭執行
職務。
中　　華　　民　　國　　110 　年　　12　　月　　9 　　日
                  刑事第七庭  審判長法  官  王義閔
                                    法  官  巫美蕙
                                    法  官  王素珍
以上正本證明與原本無異。
如不服本判決應於收受判決後20日內向本院提出上訴書狀，並應
敘述具體理由。其未敘述上訴理由者，應於上訴期間屆滿後20日
內向本院補提理由書（均須按他造當事人之人數附繕本）「切勿
逕送上級法院」。
告訴人或被害人對於判決如有不服具備理由請求檢察官上訴者，
其上訴期間之計算係以檢察官收受判決正本之日期為準。
中　　華　　民　　國　　110 　年　　12　　月　　9 　　日
                                    書記官  楊筱惠
附錄本案論罪科刑法條：
中華民國刑法第277條第1項
傷害人之身體或健康者，處5年以下有期徒刑、拘役或50萬元以
下罰金。
中華民國刑法第310條第2項
散布文字、圖畫犯前項之罪者，處2年以下有期徒刑、拘役或3萬
元以下罰金。